臺灣桃園地方法院民事裁定
111年度監宣字第4號
聲  請  人  黃俊謀  
相  對  人  黃柏霖  
關  係  人  蔡麗美  
上列聲請人聲請監護宣告事件，本院裁定如下：
    主  文
宣告黃柏霖（男、民國00年0月00日生、身分證統一編號：Z0000
00000號）為受監護宣告人。
選定黃俊謀（男、民國00年0月00日生、身分證統一編號：Z0000
00000號）為受監護宣告人黃柏霖之監護人。
指定蔡麗美（女、民國00年0月0日生、身分證統一編號：Z00000
0000號）為會同開具財產清冊之人。
聲請費用由受監護宣告人負擔。
    理  由
一、本件聲請意旨略以：聲請人黃俊謀為相對人黃柏霖之父。相
    對人因中大腦動脈梗塞，處於意識不清狀態，致不能為意思
    表示或受意思表示，或不能辨識其意思表示之效果。為使相
    對人日常生活法律關係不陷於不確定狀態及後續損害賠償救
    濟能得以順利進行，為此依民法第14條第1項、家事事件法
    第164條第1項規定，聲請本院准予對相對人為監護宣告，並
    依民法第1111條規定選定聲請人為相對人之監護人暨指定關
    係人蔡麗美為會同開具財產清冊之人等語，並提出戶籍謄本
    、親屬系統表、同意書、診斷證明書等件為證。
二、按「對於因精神障礙或其他心智缺陷，致不能為意思表示或
    受意思表示，或不能辨識其意思表示之效果者，法院得因本
    人、配偶、四親等內之親屬、最近一年有同居事實之其他親
    屬、檢察官、主管機關或社會福利機構之聲請，為監護之宣
    告。」民法第14條第1項定有明文。本件經本院囑託鑑定機
    關即周孫元診所就相對人精神狀態進行鑑定，經鑑定醫院提
    出精神鑑定報告書，記載內容略以：經精神狀態檢查，意識
    昏迷，雙眼短暫張開，衣著乾淨。詢問名字、幾歲，黃員無
    法回答。無法完成標準化測驗，不認得筆、錶。請黃員閉眼
    、舉手，無法配合。思考流程及內容無法探知。目前沒有明
    顯知覺障礙，如幻覺行為。判斷力、定向感嚴重缺損。不知
    道自己所在地，不知道正確今日日期年月。短期與長期技藝
    均無法探知。其鑑定結果為：黃員符合腦梗塞及認知障礙症
    （即失智症）之診斷。因此心智缺陷，致其為意思表示、受
    意思表示及辨識意思表示效果之能力，均已達不能之程度等
    語，有該院檢附之精神鑑定報告書在卷足按。本院審酌相對
    人因精神障礙已致不能為意思表示或受意思表示，聲請人聲
    請對於相對人為監護之宣告，核無不合，應予准許。
三、次按「法院為監護之宣告時，應依職權就配偶、四親等內之
    親屬、最近一年有同居事實之其他親屬、主管機關、社會福
    利機構或其他適當之人選定一人或數人為監護人，並同時指
    定會同開具財產清冊之人。」「法院為前項選定及指定前，
    得命主管機關或社會福利機構進行訪視，提出調查報告及建
    議。監護之聲請人或利害關係人亦得提出相關資料或證據，
    供法院斟酌。」「法院選定監護人時，應依受監護宣告之人
    之最佳利益，優先考量受監護宣告之人之意見，審酌一切情
    狀，並注意下列事項：㈠受監護宣告之人之身心狀態與生活
    及財產狀況。㈡受監護宣告之人與其配偶、子女或其他共同
    生活之人間之情感狀況。㈢監護人之職業、經歷、意見及其
    與受監護宣告之人之利害關係。法人為監護人時，其事業之
    種類與內容，法人及其代表人與受監護宣告之人之利害關係
    。」民法第1111條第1項、第2項、第1111條之1分別定有明
    文。
四、本院經囑請桃園市社會工作師公會對兩造及關係人進行訪視
    ，訪視評估結果略以：
    ㈠需求評估：
　　　相對人為中大腦動脈梗塞患者；訪視當天，相對人臥床，
      裝有鼻胃管及使用尿布與看護墊，訪員叫喚相對人姓名，
      相對人可睜開眼睛但無法聚焦，且無任何言語或肢體表現
      ；評估相對人受疾病影響，已無言語表達、自主行動及對
      外辦理事務等能力，而有他人協助照顧及處理個人事務之
      需。聲請人表示，為日後代替相對人進行訴訟事宜，而提
      出本案之聲請。　　　
    ㈡建議：
　　　本案之聲請人為相對人父親，關係人為相對人母親。相對
      人目前與聲請人、關係人及未婚之哥哥同住蘆竹區之住所
      ，平時由關係人主要照顧相對人的日常生活起居及協助服
      藥，聲請人則主責處理相對人事務、代替相對人回診領藥
      及使用個人工作收入以支付相對人所有開銷費用。訪視現
      場，聲請人口頭表示，相對人哥哥黃啟銘已知悉及同意本
      案之聲請。經訪視，聲請人具擔任本案監護人意願，關係
      人具擔任本案會同開具財產清冊之人意願。綜合評估，相
      對人的受照顧狀況、聲請人及關係人的陳述，未見明顯不
      適任之消極原因，惟請鈞院以相對人最佳利益為考量，參
      酌相關事證後予以綜合裁量之等語，此有桃園市社會工作
      師公會函附桃園市政府社會局社會工作科監護（輔助）宣
      告調查訪視報告在卷可參。
五、綜合上情，本院審酌聲請人為相對人之父，有穩定居住所及
    時間，可主責處理相對人事務、代替相對人回診領藥及使用
    個人工作收入以支付相對人所有開銷費用，聲請人無明顯不
    適任之情形，且具有擔任監護人之意願，可提供相對人良好
    之生活照顧與保護，力能擔負相對人監護人之職務無疑。另
    關係人為相對人的母親，有穩定居住所及充足時間，願意協
    助聲請人處理相對人事務、負責保管相對人的身分證、健保
    卡、存摺與印章及全職照顧相對人，亦有擔任會同開具財產
    清冊之人意願，故由關係人擔任會同開具財產清冊之人，應
    能致力維護相對人之權益甚明，自無不當。本院爰依前揭法
    律規定，選定聲請人為相對人之監護人，併指定關係人為會
    同開具財產清冊之人。又依民法第1113條準用同法第1099條
    、第1099條之1之規定，於監護開始時，監護人對於受監護
    宣告人之財產，應會同關係人於2個月內開具財產清冊，並
    陳報法院，於開具完成並陳報法院前，監護人對於受監護宣
    告人之財產，僅得為管理上必要之行為，附此敘明。
六、爰依家事事件法第164條第2項，裁定如主文。
中　　華　　民　　國 　111  　年　　3　 　月　  31    日
                  家事法庭    法  官　林文慧
以上正本係照原本作成。
如對本裁定抗告須於裁定送達後10日內向本院提出抗告狀。
                              書記官  蘇珮瑄
中　　華　　民　　國　　111 　年　　3 　　月　　31　　日